臺灣桃園地方法院刑事判決
111年度審易字第707號
公  訴  人  臺灣桃園地方檢察署檢察官
被      告  高承宇


            戴子翔



上列被告因竊盜案件，經檢察官提起公訴（111年度調偵字第522
號），被告於本院準備程序進行中，就被訴事實為有罪之陳述，
經本院告知簡式審判程序意旨，並聽取當事人之意見後，裁定依
簡式審判程序審理，判決如下：
    主  文
高承宇共同犯攜帶兇器竊盜罪，處有期徒刑陸月，如易科罰金，
以新臺幣壹仟元折算壹日。
戴子翔共同犯攜帶兇器竊盜罪，處有期徒刑陸月，如易科罰金，
以新臺幣壹仟元折算壹日。
    事實及理由
一、犯罪事實：
　　高承宇與戴子翔共同意圖為自己不法之所有，基於竊盜之犯
    意聯絡，於民國110年9月9日晚間10時12分許，由高承宇駕
    駛其向不知情之陳建忠借用之車牌號碼00-0000號自用小客
    車（下稱「A小客車」）搭載戴子翔，途經桃園市○○區○○○街
    000號前，2人見該處四下無人，認有機可乘，由戴子翔持客
    觀上足以威脅人生命、身體、安全，可當作兇器之電動砂輪
    機，以電動砂輪機切割之方式，竊取林政聲管領之車牌號碼
    000-0000號自用小貨車（下稱「B小貨車」）底部之觸媒轉
    換器（價值新臺幣【下同】2萬餘元），得手後，由高承宇
    駕駛「A小客車」搭載戴子翔迅速離去。嗣林政聲發覺遭竊
    報警處理，經警調閱監視器錄影畫面，進而循線查悉上情。
二、證據名稱：
  ㈠被告高承宇、戴子翔分別於警詢、檢察官訊問、本院準備程
    序及審理中之自白。
　㈡證人即告訴人林政聲、證人陳建忠於警詢中之證述。
　㈢車輛詳細資料報表、現場照片、監視器錄影畫面翻拍照片、
    證人陳建忠與被告高承宇之通訊軟體LINE對話紀錄翻拍照片
    。
三、論罪科刑：
  ㈠按刑法第321條第1項第3款之攜帶兇器竊盜罪，係以行為人攜
    帶兇器竊盜為其加重條件，此所謂兇器，其種類並無限制，
    凡客觀上足對人之生命、身體、安全構成威脅，具有危險性
    之兇器均屬之，且祇須行竊時攜帶此種具有危險性之兇器為
    已足，並不以攜帶之初有行兇之意圖為必要（最高法院79年
    台上字第5253號判決可資參照）。查被告高承宇及戴子翔係
    利用電動砂輪機行竊，該電動砂輪機雖未扣案，惟由被告戴
    子翔持以切割「B小貨車」底部之觸媒轉換器以觀，堪認該
    電動砂輪機質地甚為堅硬，自可以此揮、擊，而加害人之生
    命、身體，客觀上即具有危險性，自屬兇器無疑。是核被告
    所為，係犯刑法第321條第1項第3款之攜帶兇器竊盜罪。
　㈡被告高承宇、戴子翔就前述攜帶兇器竊盜犯行，具有犯意聯
    絡及行為分擔，應論以共同正犯。
　㈢爰審酌被告高承宇、戴子翔均正值青壯，不思以正當方式獲
    取財物，竟圖不勞而獲，恣意為本件竊盜犯行，顯然欠缺對
    他人財產權之尊重，惟念被告2人犯後尚能坦承犯行，被告
    戴子翔並與告訴人成立調解並賠償其損害，有桃園市○○區○○
    ○○○000○○○○○0000號調解書在卷可稽（見111年度調偵字第52
    2號卷第5頁），堪認被告2人犯後態度良好，衡以被告2人之
    犯罪動機、情節及所生危害暨其生活、經濟狀況、素行、年
    紀及智識程度等一切情狀，分別量處如主文所示之刑，並均
    諭知易科罰金之折算標準。
四、沒收：
　㈠犯罪工具：
　　本件被告高承宇、戴子翔持以行竊之電動砂輪機1台並未扣
    案，現是否尚存而未滅失，未據檢察官釋明，又該電動砂輪
    機沒收或追徵與否，對於被告2人不法行為之非難，抑或刑
    罰之預防或矯治目的助益甚微，欠缺刑法上之重要性，且若
    另外開啟執行程序顯不符經濟效益，為免執行困難及耗費資
    源，爰依刑法第38條之2第2項規定不宣告沒收或追徵。
　㈡犯罪所得：
　⒈按犯罪所得，屬於犯罪行為人者，沒收之；犯罪所得已實際
    合法發還被害人者，不予宣告沒收或追徵；宣告前2條之沒
    收或追徵，有過苛之虞、欠缺刑法上之重要性、犯罪所得價
    值低微，或為維持受宣告人生活條件之必要者，得不宣告或
    酌減之，刑法38條之1第1項前段、第5項、第38條之2第2項
    分別定有明文。其立法目的，係因過往犯罪行為人之犯罪所
    得，不予宣告沒收，以供被害人求償，但因實際上被害人因
    現實或各種因素，卻未另行求償，反致行為人因之保有犯罪
    所得。是修正後刑法之沒收、追徵不法利得條文，係以杜絕
    避免行為人保有犯罪所得為預防目的，並達成調整回復財產
    秩序之作用，故以「實際合法發還」作為封鎖沒收或追徵之
    條件。然因個案中，被告仍可能與被害人達成和解、調解或
    其他民事上之解決，而以之賠償、彌補被害人之損失，此種
    將來或已經實現給付之情狀，雖未「實際合法發還」，仍無
    礙比例原則之考量及前揭「過苛條款」之適用，得以之調節
    而不沒收或追徵。
  ⒉查被告2人竊得之觸媒轉換器1組，屬被告2人之犯罪所得，本
    應依刑法第38條之1第1項前段規定宣告沒收，並於全部或一
    部不能沒收或不宜執行沒收時，依同條第3項之規定追徵其
    價額，然被告戴子翔已與告訴人林政聲以4萬元達成和解，
    並賠償完畢，業如前述，已達到刑法剝奪犯罪所得、避免被
    告2人持續保有犯罪所得之目的，是本院基於比例原則，認
    若仍就被告2人此部分犯罪所得宣告沒收、追徵價額，對於
    被告2人將有過苛之情形，爰依刑法第38條之2 第2項規定不
    予宣告沒收及追徵價額。　　
五、應依刑事訴訟法第273條之1第1項、第299條第1項前段、第3
    10條之2，刑法第28條、第321條第1項第3款、第41條第1項
    前段，刑法施行法第1條之1第1項，判決如主文。
六、如不服本判決應於收受判決後20日內向本院提出上訴書狀，
     並應敘述具體理由。其未敘述上訴理由者，應於上訴期間
    屆 滿後20日內向本院補提理由書（均須按他造當事人之人
    數附 繕本）「切勿逕送上級法院」。
本案由檢察官方勝詮提起公訴，經檢察官李孟亭到庭執行職務。
中　　華　　民　　國　　111 　年　　7 　　月　　8 　　日
                  刑事審查庭  法  官  李雅雯
以上正本證明與原本無異。
如不服本判決應於收受判決後20日內向本院提出上訴書狀，並應
敘述具體理由。其未敘述上訴理由者，應於上訴期間屆滿後20日
內向本院補提理由書(均須按他造當事人之人數附繕本)「切勿逕
送上級法院」。
                              書記官  沈詩婷
中　　華　　民　　國　　111 　年　　7 　　月　　11　　日
附錄本案論罪科刑法條：
中華民國刑法第321條（加重竊盜罪）
犯前條第一項、第二項之罪而有下列情形之一者，處6月以上5年
以下有期徒刑，得併科50萬元以下罰金：
一、侵入住宅或有人居住之建築物、船艦或隱匿其內而犯之。
二、毀越門窗、牆垣或其他安全設備而犯之。
三、攜帶兇器而犯之。
四、結夥三人以上而犯之。
五、乘火災、水災或其他災害之際而犯之。
六、在車站、港埠、航空站或其他供水、陸、空公眾運輸之舟、
    車、航空機內而犯之。
前項之未遂犯罰之。